【裁判字號】    96,交聲,203
【裁判日期】    970229
【裁判案由】    聲明異議
【裁判全文】
臺灣屏東地方法院交通事件裁定         96年度交聲字第203號
原處分機關  交通部公路總局高雄區監理所屏東監理站
異  議  人
即受處分人  甲○○
上列受處分人因違反道路交通管理處罰條例案件，對於原處分機
關於民國96年9 月17日所為之處分（原處分案號：屏監違字第裁
82-V00000000號），聲明異議，本院裁定如下：
    主  文
原處分撤銷。
甲○○不罰。
    理  由
一、原處分意旨略以：受處分人甲○○所有車牌號碼8235-JP 號
    自用小客車，由丙○○駕駛，於民國96年3 月12日上午11時
    10分許，懸掛9055-PY 號車牌，在屏東縣枋寮鄉○○路，經
    警舉發，因認受處分人所有上開自用小客車有使用他車牌照
    行駛之情形，依道路交通管理處罰條例第12條第1 項第5 款
    及第2 項規定，裁處受處分人罰鍰新臺幣（下同）10,8 00
    元，並吊銷牌照等情。
二、受處分人聲明異議意旨略以：伊所有上開自用小客車，於94
    年間經伊堂妹莊金蓉擅自向地下錢莊質押借錢，嗣後無法贖
    回，而不知去向，伊既無改懸他車車牌之情形，亦不知何人
    為之，原處分遽對伊裁處罰鍰並吊銷牌照，顯非立法本意，
    爰對此聲明異議，請求撤銷原處分，另為伊不罰之諭知等語
    。
三、按汽車有使用他車牌照行駛之情形者，處汽車所有人3,600
    元以上10,800元以下罰鍰，並禁止其駕駛；前項第5 款至第
    7 款之牌照吊銷之，道路交通管理處罰條例第12條第1 項第
    5 款及第2 項固定有明文。惟行政罰法第7 條第1 項規定：
    「違反行政法上義務之行為非出於故意或過失者，不予處罰
    。」其立法理由為：現代國家基於「有責任始有處罰」之原
    則，對於違反行政法上義務之處罰，應以行為人主觀上有可
    非難性及可歸責性為前提，如行為人主觀上並非出於故意或
    過失情形，應無可非難性及可歸責性，故第一項明定不予處
    罰。
四、經查：受處分人於93年1 月20日，以其所有車牌號碼8235-J
    P 號自用小客車設定動產抵押權，向台新國際商業銀行股份
    有限公司（以下簡稱台新銀行）借款76萬元，嗣因受處分人
    未依約清償借款，經台新銀行以受處分人故意遷移、藏匿上
    開自用小客車，涉有修正前動產擔保交易法第38條之罪嫌為
    由，於94年8 月10日提出告訴，受處分人於94年9 月19日在
    檢察官偵查中陳稱：「（問：車子現何在？）被地下錢莊牽
    走了」，且檢察官最終亦對受處分人為不起訴之處分確定等
    情，有臺灣屏東地方法院檢察署94年度偵字第4734號檢察官
    不起訴處分書在卷可稽，並經本院調卷查閱屬實。又受處分
    人所有車牌號碼8235-JP 號自用小客車之所以改懸9055-PY
    號車牌行駛，而為警舉發交通違規，業據證人即車牌號碼90
    55-PY 號自用小客車之車主乙○○於本院審理中到庭證稱：
    「丙○○是我姊夫，我將車子借給我姊姊陳素美，車牌為何
    掛在別的車輛我不清楚，事後他有告訴我被警察開罰單。」
    並據證人丙○○到庭證稱：「9055-PY 號小客車是老舊的喜
    美車，已經開了45萬多公里，當天因為故障送修，當時有人
    說他在賣權利車，有一輛權利車可以先給我試開，滿意的話
    再買，車子沒有車牌，我先把9055-PY 的車牌懸掛上去」等
    語明確。可見受處人辯稱：伊所有車牌號碼8235-JP 號自用
    小客車，因於94年間流落地下錢莊手中而不知去向，嗣後改
    懸9055-PY 號車牌非伊所為，伊亦不知情等語，尚屬非虛，
    堪予採信。且受處分人所有車牌號碼8235-JP 號自用小客車
    之所以改懸9055-PY 號車牌行駛，乃因有人以「權利車」之
    名義向丙○○兜售該車，丙○○為試車而自行懸掛9055-PY
    號車牌所致，業據證人丙○○證述如前，則受處分人事前對
    於改懸車牌行駛一事既毫不知情，則其在主觀上自無故意可
    言，且其對此亦無從加以防止，而難謂其在主觀上有何過失
    。
五、綜上所述，本件受處分人對於其所有車牌號碼8235-JP 號自
    用小客車使用他車車牌行駛，主觀上並無故意或過失可言，
    原處分不察，遽依道路交通管理處罰條例第12條第1 項第5
    款及第2 項規定，裁處受處分人罰鍰10,800元，並吊銷牌照
    ，容有未洽，受處分人據此聲明異議，為有理由，應由本院
    撤銷原處分，另為受處分人不罰之諭知。
六、據上論斷，應依道路交通案件處理辦法第20條前段，裁定如
    主文。
中    華    民    國    97    年    2     月    29    日
                    交通法庭    法  官  春生
以上正本證明與原本無異。
如不服本裁定應於收受送達後5 日內向本院提出抗告書狀敘述抗
告之理由抗告於台灣高等法院高雄分院。
中    華    民    國    97    年    2     月    29    日
                                書記官  唐淑嫻


司法院資訊處製作；財團法人民間司法改革基金會備份。
